臺灣宜蘭地方法院交通事件裁定　　　　 100年度交聲字第93號
原處分機關　交通部公路總局臺北區監理所宜蘭監理站
異　議　人
即受處分人　盧聰賢
上列受處分人因違反道路交通管理處罰條例案件，對於交通部公
路總局臺北區監理所宜蘭監理站民國100年4月11日所為之宜監字
第裁43-Q00000000號裁決聲明異議，本院裁定如下：
    主  文
異議駁回。
    理  由
一、原處分意旨略以：本件異議人即受處分人盧聰賢之自小客車
    駕駛執照之有效期間僅至民國99年11月23日，卻未依法辦理
    換照，仍於100年3月22日21時45分許，駕駛車號U3-5560號
    自用小客車，在行經宜蘭縣蘇澳鎮○○○路與忠孝路口時，
    經原舉發單位宜蘭縣政府警察局蘇澳分局員警攔查當場製單
    舉發，嗣經原處分機關以異議人有「持逾期駕照駕車」之違
    規，依道路交通管理處罰條例第22條第1項第7款裁處罰鍰新
    台幣1,800元，並扣繳駕駛執照。
二、異議意旨略以：異議人雖有逾期未申請換發駕駛執照而於前
    揭時、地駕車遭員警舉發之情形，但實因於99年10月間適逢
    梅姬颱風，異議人家中淹水且對外交通中斷，致未收到監理
    機關寄發之換照通知書，不知道駕照效期已到需申請換發，
    且事後詢問監理站得知，如為梅姬颱風受災戶，則汽機車駕
    駛換照日期即可展延至100年3月底，原處分並未考量上情即
    裁罰，異議人深感不服，要為受災戶討一個公道，故請求撤
    銷原處分等語。
三、按汽車駕駛執照自發照之日起每滿六年換發一次，汽車駕駛
    人應於有效期間屆滿前後一個月內向公路監理機關申請換發
    新照，道路交通安全規則第52條第1項定有明文。又汽車駕
    駛人，有駕駛執照逾期仍駕車之情形者，處新臺幣一千八百
    元以上三千六百元以下罰鍰，並應扣繳其駕駛執照，道路交
    通管理處罰條例第22條第1項第7款、第2項定有明文。經查
    ：
  (一)本件異議人之自小客車駕照有效期限為99年11月23日，而異
    議人逾期未申請換發，於前揭受舉發時、地駕駛自小客車為
    警攔查開立本件違規舉發單之事實，為異議人所不爭執，並
    有本件違規舉發單、原處分機關100年4月1日北監宜四字第
    1002003447號、100年4月7日北監宜四字第1002003388號函
    文、交通違規案件陳述書在卷可稽，堪信為真，合先敘明。
  (二)異議人雖辯以前詞。惟按「人民違反法律上之義務而應受行
    政罰之行為，法律無特別規定時，雖不以出於故意為必要，
    仍須以過失為其責任條件。但應受行政罰之行為，僅須違反
    禁止規定或作為義務，而不以發生損害或危險為其要件者，
    推定為有過失，於行為人不能舉證證明自己無過失時，即應
    受處罰。」，司法院大法官會議釋字第275號解釋文足供參
    照。本件異議人雖以因屬梅姬颱風受災戶，致未收到監理機
    關寄發之換照通知書，不知道駕照效期屆至等語。惟查交通
    部製發之汽機車駕駛執照，於左下方均有以紅字明顯書寫「
    有效日期」之欄位，並於欄位後記載駕駛人所持有駕駛執照
    之有效日期，本件異議人於正常持有使用駕駛執照之情況下
    ，應自行注意駕駛執照之有效期間並辦理換照；而交通主管
    機關寄發之駕駛執照到期換照通知書係為便民性之服務措施
    ，以提醒駕駛人按期換照，並非法定之必要程序，亦即駕照
    到期前之換發駕照並不須帶換照通知單至公路監理機關，即
    可換發新駕駛執照，是監理單位寄發換照通知書乃屬一便民
    措施，非為法定必要程序，縱使異議人因故未收到通知書，
    亦難謂監理機關有何違法或不當之處。又，為因應梅姬颱風
    災害，交通部於99年10月25日雖曾以傳真方式發布「因應10
    21梅姬颱風水災相關受災民眾公路監理業務權益措施規定」
    予原處分機關，惟依據該規定所得展延至100年3月31日之辦
    理項目，為「補發」汽機車駕照、行車執照、牌照登記書等
    業務，並無包含「換發」駕照此一項目，此經本院電話詢問
    原處分機關承辦人並經其傳真上該開規定1份在卷可稽，是
    異議人指稱其為梅姬颱風受災戶，換發駕照可延至100年3月
    31日云云，尚有誤會。
  (三)綜上所述，異議人於上開時、地因有駕駛執照逾有效期間仍
    駕車之違規行為，應堪認定。異議人為此聲明異議，為無理
    由，應予駁回。
據上論斷，應依道路交通事件處理辦法第18條，裁定如主文。
中    華    民    國  100     年    6     月    30    日
                  交通法庭法  官  陳雪玉
以上正本證明與原本無異。
如不服本裁定，應於裁定送達後5日內，向本院提出抗告狀。（
應附繕本）
                          書記官  陳建宇
中    華    民    國   100    年    6     月    30    日